臺灣橋頭地方法院刑事判決　
111年度交易字第4號
公  訴  人  臺灣橋頭地方檢察署檢察官
被      告  張銘正


選任辯護人  凃裕斗法扶律師          
上列被告因過失傷害案件，經檢察官聲請簡易判決處刑（110年
度調偵字第9778號），本院認不宜逕以簡易判決處刑，改行通常
審判程序審理，並判決如下： 
    主  文
張銘正無罪。
    事  實
一、原聲請簡易判決處刑意旨略以：被告張銘正於民國110年1月
    2日11時55分許，駕駛車牌號碼000-0000號自用小貨車，沿高
    雄市左營區城峰路由南往北方向行駛，行經該路段與翠華路601
    巷之交岔路口，欲右轉翠華路601巷時，本應注意轉彎車應讓
    直行車先行，而依當時天候晴、日間有自然光線、柏油路面乾燥
    無缺陷，且無障礙物、視距良好，並無其他不能注意之情形，
    竟疏未注意及此，未禮讓直行車先行即貿然右轉，適有告訴人趙
    千善騎乘車牌號碼000-000號普通重型機車，沿同路段同向行駛
    至該處直行，雙方因而發生碰撞，致告訴人人車倒地，受有左
    手第五掌骨骨折之傷害。因認被告所為涉犯刑法第284條前
    段過失傷害罪嫌等語。
二、按「犯罪事實應依證據認定之」、「不能證明被告犯罪者，
    應諭知無罪之判決」，刑事訴訟法第154條第2項、第301條
    第1項分別定有明文。而認定事實所憑之證據，其證明必須
    達到通常一般之人均不致有所懷疑，而得確信為真實之程度
    ，始可為有罪之認定；若檢察官提出之證據，其證明未達到
    「超越合理懷疑」之確信程度，則舉證不足，本於無罪推定
    原則，應諭知被告無罪之判決。
三、檢察官認為被告涉犯上述罪嫌，無非係以被告張銘正之供述
    、告訴人之指訴、道路交通事故現場圖、現場照片、調查報
    告表、談話紀錄表、初步分析研判表、診斷證明書作為證據
    。被告則堅詞否認有何過失傷害之犯行，辯稱：我當時有打
    方向燈，想要右轉但還沒右轉進入翠華路601巷，並已停下
    來讓後面第一台機車過去，告訴人從我右後方騎過來，騎在
    靠近路面邊緣的地方，沒有看前面，撞到我車輛右前門等語
    。辯護意旨則以：被告是預備右轉尚未右轉時就發生車禍，
    且已禮讓前方車輛通過，並無轉彎車未讓直行車之過失，另
    依交通部函示同方向車輛並無所謂轉彎車應讓直行車先行之
    規定，故車輛行車事故鑑定覆議會之鑑定意見亦不足參考，
    況告訴人是騎在車輛邊線，告訴人亦自承其當時是在注意右
    邊車道而未注意被告行向，顯見告訴人有未注意車前狀況及
    兩車並行之間隔等過失，被告並無肇責等語，為被告辯護。
四、經查：
  ㈠被告於上述時間駕駛前揭自用小貨車，沿高雄市左營區城峰
    路由南往北方向行駛，行經城峰路與翠華路601巷交岔路口
    ，欲右轉翠華路601巷時，與告訴人所騎乘沿城峰路同方向
    行駛而來之機車發生碰撞，告訴人因而受有上述傷害等情，
    業據被告所不爭執（交易卷第165頁），核與告訴人於警詢
    及本院審理中時之指訴相符（警卷第5至7頁；交易卷第250
    至258頁），並有道路交通事故現場圖、現場照片、調查報
    告表、談話紀錄表、高雄醫學大學附設中和紀念醫院診斷證
    明書為證（警卷第9頁、第13至25頁、33至38頁）。此部分
    事實，固堪認定。
  ㈡然被告於警詢及本院審理時堅稱：我當時是預備右轉，已禮
    讓前面的機車過去，並有打方向燈，但還沒右轉進入翠華路
    601巷，告訴人即從我右後方騎過來，撞到我車輛右側前車
    門，案發後我有將車輛往前開至定點（如警卷第36至37頁所
    示）等語（警卷第2頁；交易卷第159頁、268頁），核與現
    場照片所示被告小貨車停在城峰路由南往北車道上，車輛右
    前車門有刮擦痕跡之情形相符（警卷第33至37頁），並有道
    路交通事故調查報告表㈠所示車損情形可參，足見被告於案
    發時是剛開始右轉之行駛狀態，即與告訴人之機車發生碰撞
    ，應可認定。另參酌本院當庭勘驗被告行車紀錄器，結果如
    下：
    
畫面時間 勘驗結果 11：55：59 被告車輛逐漸向右偏駛，準備右轉進入翠華路601巷（如交易卷圖4） 11：56：00 畫面右方出現另名機車騎士，亦由城峰路由南往北方向直行，被告待該機車超前通過後，方右轉（如交易卷第171頁圖6），惟在尚未右轉進入翠華路601巷時，便與未在畫面中但位於被告車輛右方之告訴人機車發生碰撞，前方機車騎士聽聞碰撞聲響而有回頭察看之情形（交易卷第172頁圖8） 11：56：03 雙方車輛碰撞後，被告車輛滑行停駛於城峰路與翠華路601巷交岔路口轉角處，告訴人機車則出現與被告車輛右前方。 
     
    此有本院勘驗筆錄在卷可稽（交易卷第163至164頁)。足見
    被告與告訴人原係行駛在同向同車道之車輛，且被告車輛逐
    漸向右偏駛準備右轉前，已有稍作停頓，等待右後方另名機
    車超前通過後，方才再次準備右轉，難認被告有何未注意右
    側或後方來車之疏失。又依告訴人於本院審理中證稱：案發
    地點為南北兩向單一車道，當時我是騎在前方機車後面，我
    看前方機車過去我就直接騎過去，當時我在注意右邊大樓的
    車道出入情形，沒有注意到被告車子就直直走，我車輛左手
    邊就與被告機車發生擦撞，造成我左手小拇指骨折等語（交
    易卷第250至257頁），參以前揭勘驗結果所示被告車輛原係
    行駛在前，隨後有另名機車騎士從被告車輛右後方超車往前
    通過等情，足見被告與告訴人原係同一車道行駛之前後車輛
    ，自應遵守前後車之行駛秩序，而無所謂轉彎車禮讓直行車
    之問題。至告訴人雖復稱其當時原本是騎在被告之車輛旁邊
    云云，然觀諸案發現場乃南北兩向之各單一車道，車道幅度
    有限，寬度僅約5公尺，有道路交通事故現場圖可參（警卷
    第13頁），且前揭先行通過之另一機車所行駛之位置已接近
    路面邊緣（交易卷第171頁圖5），則該機車旁應無其他車輛
    通行之空間，足認告訴人原先是騎在被告車輛右後方即另台
    機車後方，於案發之際，甫自後向前行駛至被告右前車門處
    ，有意跟隨前方機車超越被告車輛而搶先通過等情，較符合
    真實，至告訴人所述車禍時原本即騎在被告車輛旁邊云云，
    應有所誤認，尚非可採。
  ㈢按刑法之過失犯，以行為人對於結果之發生，應注意並能注
    意為成立要件，苟行為人縱加注意，仍不能防止其結果之發
    生，即非其所能注意，自難以過失論。而過失責任之有無，
    端視行為人是否違反注意義務，結果之發生能否預見，行為
    人倘盡最大程度之注意義務，結果發生是否即得避免，以為
    判斷。行為人若無注意義務，固毋庸論，倘結果之發生，非
    行為人所得預見，或行為人縱盡最大努力，結果仍不免發生
    ，即不得非難於行為人。汽車行駛至交岔路口，轉彎車應讓
    直行車先行，道路交通安全規則第102條第1項第7款定有明
    文。惟該規定係適用於不同行車方向或同方向不同車道（包
    括同向二以上車道及快慢車道等）行駛之情形，至同向同車
    道行駛之情形，則應適用同規則第94條關於注意兩車並行之
    間隔及後車與前車之間應保持隨時可以煞停之距離等規定，
    而無上開規則第102條第1項第7款規定之適用（最高法院110
    年度台上字第3201號、107年度台上字第3398號判決意旨參
    照）。次按依道路交通安全規則規定，不同行車方向或不同
    車道之轉彎車應禮讓直行車先行，至同一車道行駛之汽車則
    應遵守前後車之行車秩序，亦即同向同車道行駛之前後二汽
    車，並不生轉彎車應讓直行車先行之問題，交通部101年10
    月25日交路字第1010413264號、98年7月3日交路字第098004
    0138號函可參。查本件被告於案發時為剛開始啟動右轉之行
    駛狀態即與告訴人之機車發生碰撞，業如前述，又肇事地點
    之城峰路為雙向單線車道，未劃有慢車道，且車道寬度僅5
    公尺，本難以容納小貨車與機車同向併行，機車如勉強自小
    貨車右方欲行車通過，必然只能行駛在靠近路緣邊線處，殊
    屬危險；又被告與告訴人車輛原係前後車關係，則依前揭說
    明，告訴人本應注意兩車間隔及保持隨時可以煞停之距離，
    而於案發之際，被告車輛業已逐漸向右偏駛，並先等右後方
    另名機車通過後再行略作右轉，有前揭勘驗照片在卷可稽（
    交易卷第170至171頁），則被告車輛右方可得容納之車輛通
    行空間衡情更屬狹窄，難認被告可得預見告訴人車輛仍欲自
    後上前搶先通過之情。準此，被告之自用小貨車與告訴人之
    機車，既非不同行車方向（即對向）或同向不同車道之情形
    ，揆諸上開說明，被告駕駛之自用小貨車與告訴人騎乘之機
    車發生碰撞時，縱認被告是剛開始啟動右轉之行駛狀態，仍
    無道路交通安全規則第102條第1項第7款規定之適用，自無
    課予被告應負「轉彎車讓直行車先行」之法定義務之餘地。
    從而，由告訴人之機車原本行駛在被告小貨車後方，該路段
    為單線車道且路面狹窄（寬5公尺），難以容納小貨車與機
    車併行，告訴人本應跟隨在後依序前進，不得在交岔路口任
    意超車，以免因兩車間隔過近而發生擦撞，但告訴人卻未注
    意及此，自被告小貨車右後側之路緣邊線附近追上而與之併
    行，告訴人機車因而與被告小貨車發生擦撞，尚難將此過失
    責任歸咎於被告，又被告對於告訴人自其右側行駛而至乙情
    縱有所預見，但因此係在一瞬間發生之事，有前揭勘驗筆錄
    為憑（交易卷第171至172頁），堪認被告當時並無充足時間
    可得採取適當安全措置以迴避碰撞結果發生之可能。因此，
    難認被告就本件車禍之發生有何應注意、能注意而未注意之
    過失責任可言。
   ㈣本案經送請高雄市政府交通局車輛行車事故鑑定委員會鑑定
     結果，亦以被告右轉時右側已無供機車通行之空間，且行
     車行經設有交岔路口之標誌之路段，不得超車為由，而認
     ：「告訴人：路口超車不當，為肇事原因；被告則無肇事
     因素」，與本院前揭認定相同，有該會鑑定意見書在卷可
     稽（交簡卷第185至188頁），益徵被告就本件車禍事故之
     發生，確無過失可言。至本件嗣後送請高雄市車輛行車事
     故鑑定覆議會鑑定結果，雖認：「被告轉彎車未讓直行車
     先行，為肇事原因；告訴人：未注意車前狀況，為肇事次
     因」（交易卷第97至98頁），然此鑑定結果未慮及前揭交
     通部函示所闡釋同向同車道不生轉彎車應讓直行車之課題
     ，自有未合，尚不足為不利被告之認定，附此敘明。
五、綜上所述，本件檢察官所提出之證據，不足以證明被告有何
    過失存在，此外，本院依現存卷內證據，亦查無其他證據足
    證被告有檢察官所指過失，即屬不能證明被告犯罪。揆諸前
    開說明，自應為被告無罪之諭知。
據上論結，應依刑事訴訟法第301條第1項，判決如主文。
本案經檢察官陳麗琇聲請簡易判決處刑，檢察官莊承頻到庭執行
職務。
中　　華　　民　　國　　111 　年　　10　　月　　31　　日
                  刑事第三庭    法　官  羅婉怡
以上正本證明與原本無異。
如不服本判決應於收受送達後20日內向本院提出上訴書狀，並應
敘述具體理由；如未敘述上訴理由者，應於上訴期間屆滿後20日
內向本院補提理由書（均須按他造當事人之人數附繕本）「切勿
逕送上級法院」。
中　　華　　民　　國　　111 　年　　11　　月　　1 　　日
　　　　　　　　　　　　　　　　書記官  周耿瑩